【裁判字號】    97,簡上,273
【裁判日期】    980310
【裁判案由】    詐欺
【裁判全文】
臺灣新竹地方法院刑事判決             97年度簡上字第273號
上  訴  人  臺灣新竹地方法院檢察署檢察官
被      告  己○○
                    巷14號
上列上訴人因被告詐欺案件，不服本院新竹簡易庭於中華民國97
年10月24日所為之97年度竹簡字第1195號刑事簡易判決（聲請簡
易判決處刑案號：97年度偵字第4519號、5824號）提起上訴，並
移送併案審理（97年度偵字第7613號、8227號、98年度偵字第42
7 號），本院管轄第二審之合議庭判決如下：
    主  文
原判決撤銷。
己○○幫助犯詐欺取財罪，處有期徒刑肆月，如易科罰金，以新
臺幣壹仟元折算壹日。緩刑貳年。己○○應於民國九十八年三月
二十日前分別給付新臺幣貳仟元予乙○○、給付新臺幣壹萬元予
甲○○，另己○○應自民國九十八年三月二十日起至九十八年五
月二十日止，按月於每月二十日前各給付庚○○新臺幣壹萬元，
如有一期不履行，全部債務視為到期。
    事  實
一、犯罪事實：己○○雖可預見詐騙集團等不法份子經常利用他
    人所申請之存款帳戶、提款卡及密碼，誘騙被害人以轉帳等
    方式將金錢匯入帳戶，以獲取不法利益並逃避執法人員之追
    查，亦知提供金融帳戶之存摺、提款卡及密碼予陌生人士使
    用，常與財產犯罪密切相關，可能被詐騙犯罪集團所利用以
    遂其詐欺犯罪之目的，竟仍容任所提供之帳戶被犯罪集團用
    以詐欺取財結果之發生，而基於縱有人以其金融帳戶實施財
    產犯罪犯行，亦不違背其本意之幫助犯意，於97年4 月中旬
    以新臺幣（下同）3000元之報酬，將其於安泰商業銀行股份
    有限公司（下稱安泰銀行）新竹分行所申設之帳號00000000
    000000號帳戶之提款卡及密碼、中華郵政股份有限公司（下
    稱中華郵政）竹北郵局之帳號00000000000000之提款卡及密
    碼，出售予真實姓名、年籍不詳之成年詐騙集團成員，雙方
    並相約於桃園縣中壢火車站前交付上開提款卡及密碼。嗣該
    詐騙集團成員取得己○○所提供上開安泰銀行新竹分行及中
    華郵政竹北分行帳戶之帳戶資料後，即基於意圖為自己不法
    所有之犯意，為以下之詐欺行為：
（一）於97年4 月26日下午1 時許，致電乙○○，佯稱其日前於
      網路購物匯款時，因付款方式輸入錯誤，誤設成分期付款
      模式，須至自動櫃員機取消該設定，致乙○○陷於錯誤，
      而於同日下午1 時47分許，依指示前往臺南縣某兆豐國際
      商業銀行自動櫃員機前轉帳新臺幣（同）6123元至己○○
      前揭安泰銀行帳戶內，旋遭提領一空。
（二）於97年4 月26日下午1 時5 分許，致電丙○○，佯稱係東
      森購物公司人員，偽稱其日前向東森購物公司電視購物所
      填簽收單誤簽，而簽成分期付款，並由遠東銀行代扣款項
      ，且稱稍後將有該銀行人員與其聯繫，復於同日下午1 時
      20分許，再致電丙○○，佯裝係遠東銀行客服人員，向其
      訛稱需至自動櫃員機前操作以取消該分期付款設定，致丙○○誤信為真，陷於錯誤，而於同日下午1 時48分許，依
      指示前往苗栗縣某兆豐國際商業銀行自動櫃員機前轉帳29
      989 元至己○○前揭安泰銀行帳戶內，旋遭提領一空。
（三）於97年4 月26日下午1 時許，致電丁○○，佯稱其日前於
      東森網路購物匯款時，因付款方式輸入錯誤，誤設成分期
      付款模式，須至自動櫃員機取消該設定，致丁○○陷於錯
      誤，而於同日下午1 時36分許，依指示至自動櫃員機前轉
      帳21078 元至己○○前揭安泰銀行帳戶內，旋遭提領一空
      。
（四）於97年4 月26日19時許，致電戊○○，佯稱其日前於東森
      網路購物時，因付款方式輸入錯誤，誤設成分期付款模式
      ，須至自動櫃員機取消該設定，致戊○○陷於錯誤，而於
      同日19時26分許，依指示至台中大智郵局自動櫃員機前轉
      帳新臺幣29984 元至己○○前揭中華郵政竹北郵局帳戶內
      ，旋遭提領一空。
（五）於97年4 月26日19時許，致電甲○○，佯稱其日前於東森
      網路購物時，因付款方式輸入錯誤，誤設成分期付款模式
      ，須至自動櫃員機取消該設定，致甲○○陷於錯誤，而於
      同日19時49分，依指示至自動櫃員機前轉帳13686 元至己○○前揭中華郵政竹北郵局帳戶內，旋遭提領一空。
（六）於97年4 月26日19時許，致電庚○○，佯稱其日前於網路
      購買互動英語書本光碟時，因付款方式輸入錯誤，誤設成
      分期付款模式，須至自動櫃員機取消該設定，致庚○○陷
      於錯誤，而於同日20時19分、20時34分依指示至郵局自動
      櫃員機前分別轉帳19572 元、29984 元至己○○前揭中華
      郵政竹北郵局帳戶內，旋遭提領一空。
（七）嗣因乙○○、丁○○、丙○○、戊○○、甲○○、庚○○
      發覺有異報警處理，始循線查知上情。
二、案經新竹市警察局第一分局、臺南市警察局第二分局報請臺
    灣新竹地方法院檢察署檢察官偵查後聲請簡易判決處刑暨移
    送併案審理。
    理  由
一、訊據被告己○○於本院準備程序及審理時，對於上開前揭事
    實坦承不諱，核與被害人乙○○、丁○○、丙○○、戊○○
    、甲○○、庚○○於警詢中（見97年度偵字第4519號卷第8
    至12頁、97年度偵字第5824號卷第3 至4 頁、台灣桃園地方
    法院檢察署97年度偵字第2093號偵查卷第14頁、第17頁、第
    20頁、台灣士林地方法院檢察署97年度偵字第16417 號偵查
    卷第80-91 頁）之指述等情節，均相符合，另有安泰商業銀
    行新竹分行97年5 月23日（96）安竹務字第630 號函暨所附
    被告之開戶基本資料、94年8 月3 日至97年5 月30日存款當
    期交易明細表（見97年度偵字第4519號卷第13至17頁，97年
    度偵字第5824號卷第17至21頁）、郵局存簿儲金每日活動戶
    存提詳情表（見台灣桃園地方法院檢察署97年偵字第22093
    號偵查卷第13頁背面）、被害人乙○○轉帳之自動櫃員機交
    易明細1 紙、臺南市政府警察局第二分局博愛派出所受理詐
    騙帳戶通報警示簡便格式表、受理各類案件紀錄表、受理刑
    事案件報案三聯單、內政部警政署反詐騙諮詢專線紀錄表各
    1 份（見97年度偵字第4519號卷第18頁、第20頁，97年度偵
    字第5824號卷第11至16頁）、被害人丙○○轉帳之自動櫃員
    機交易明細1 紙、苗栗縣政府警察局頭份分局頭份派出所受
    理詐騙帳戶通報警示簡便格式表1 份（97年度偵字第4519號
    卷第19頁、第21頁）、被害人丁○○轉帳之自動櫃員機交易
    明細表（台灣士林地方法院檢察署97年度偵字第16 417號偵
    查卷第94頁）、被害人甲○○轉帳之自動櫃員機交易明細表
    （台灣桃園地方法院檢察署97年度偵字第2093號偵查卷第15
    頁、18頁背面、第21頁）等附卷可稽，足見被告之前揭自白
    ，應合於事實。是本件事證業臻明確，被告犯行堪為認定，
    應依法論科。
二、按刑法上之幫助犯，係對於犯罪與正犯有共同之認識，而以
    幫助之意思，對於正犯資以助力，而未參與實施犯罪之行為
    者而言（最高法院88年度臺上字第1270號判決意旨參照）。
    本件被告己○○將其申請開立之上開二帳戶提款卡及密碼等
    同時交予不熟識之姓名、年籍不詳之成年男子使用，使詐欺
    集團得作為對被害人實行詐欺取財犯罪之取款工具，被告雖
    非基於直接故意而為本件幫助詐欺之犯行，但仍有間接故意
    幫助他人實行詐欺取財犯罪之犯意，且所為提供金融帳戶之
    行為，亦屬刑法詐欺罪構成要件以外之行為。是核被告所為
    ，係犯刑法第30條第1 項、第339 條第1 項之幫助詐欺取財
    罪。而被告所交付之帳戶，縱輾轉由不詳詐騙集團使用並詐
    騙被害人乙○○、丙○○、丁○○、戊○○、甲○○、庚○○等6 人，惟其既僅有一交付帳戶之幫助行為，應僅論以一
    罪。從而，移送併辦之犯罪事實欄一、（三）（四）（五）
    （六）之犯罪事實，聲請簡易判決處刑書雖未論列，惟前開
    移送併辦事實既與聲請簡易判決處刑書聲請處刑之事實間，
    為同一案件，則本院自得併為審究，附此敘明。又其幫助他
    人犯前述詐欺取財罪，為幫助犯，爰依同法第30條第2 項規
    定，按正犯之刑減輕之。原審判決認事用法，固有所據，惟
    就犯罪事實欄一、（三）至（六）之移送併辦部分，未及審
    酌，是尚有違誤，準此，本件自應由本院合議庭予以撤銷改
    判。本院審酌其擅自提供帳戶之提款卡及密碼供他人非法使
    用，非惟幫助詐騙者遂行詐財目的，同時使詐欺者得以隱匿
    真實身分，減少遭查獲之風險，從而更肆無忌憚，是被告之
    行為實有助長犯罪猖獗之惡，另衡量其前無犯罪紀錄，有臺
    灣高等法院被告前案紀錄表在卷可徵，及其犯罪動機、目的
    、手段、造成告訴人暨被害人財產損失程度，於本院準備程
    序及審理時均坦承犯行，且願意如主文第2 項所示之方案賠
    償被害人損失等一切情狀，茲量處如主文第2 項所示之刑，
    並諭知易科罰金之折算標準。
三、末查：被告前未曾受有期徒刑以上刑之宣告，有臺灣高等法
    院被告前案紀錄表在卷可稽，可見其素行尚佳；又被告因經
    濟狀況欠佳，一時失慮而為本件犯行，被告於本院準備程序
    及審理中坦承犯罪，且願意分別賠償被害人乙○○2000元（
    於98年3 月20日前）、甲○○1 萬元（於98年3 月20日前）
    、庚○○3 萬元（98年3 月20日、4 月20日、5 月20日各給
    付1 萬元），本院認被告已有悔意，經此偵、審程序之教訓
    ，當知警惕，應無再犯之虞，本院認其所受宣告之刑以暫不
    執行為適當，爰依刑法第74條第1 項第1 款規定諭知緩刑2
    年，另依刑法第74條第2 項第3 款規定命被告履行如主文第
    2 項所示之負擔。
據上論斷，應依刑事訴訟法第455 條之1 第1 項、第3 項、第36
9 條第1 項前段、第364 條、第299 條第1 項前段，刑法第30條
第1 項前段、第2 項、第339 條第1 項、第41條第1 項前段、第
74條第1 項第1 款、第2 項第3 款，刑法施行法第1 條之1 第1
項、第2 項，判決如主文。
本案經檢察官黃秋婷到庭執行職務。
中    華    民    國    98    年    3     月    10    日
                  刑事第二庭  審判長法  官  彭政章
                                    法  官  蔡川富
                                    法  官  李毓華
以上正本證明與原本無異。
不得上訴。
中    華    民    國    98    年    3     月    10    日
                                    書記官  陳美利
附錄本案論罪科刑法條全文
刑法第339 條
意圖為自己或第三人不法之所有，以詐術使人將本人或第三人之
物交付者，處五年以下有期徒刑、拘役或科或併科一千元以下罰
金。
以前項方法得財產上不法之利益或使第三人得之者，亦同。
前二項之未遂犯罰之。


司法院資訊處製作；財團法人民間司法改革基金會備份。
